【裁判字號】    94,小上,124
【裁判日期】    951128
【裁判案由】    損害賠償
【裁判全文】
臺灣臺北地方法院民事判決             94年度小上字第124號
上  訴  人  丙○○
被  上訴人  乙○○○
兼上一人
訴訟代理人  甲○○
上列當事人間損害賠償事件，上訴人對於中華民國94年8月26日
本院臺北簡易庭94年度北小字第1686號第一審判決提起上訴，本
院於中華民國95年11月14日言詞辯論終結，判決如下：
    主  文
上訴駁回。
第二審訴訟費用新臺幣壹仟伍佰元由上訴人負擔。
    理  由
一、上訴人起訴主張：被上訴人乙○○○為債權人、被上訴人甲
    ○○為其代理人，聲請本院94年度執字第13983號強制執行
    事件執行上訴人所有台北市○○街165號1樓房地，然上訴人
    業已簽發票載發票日民國94年6月7日，面額新台幣（下同）
    105,840元之支票一紙，經託收存入被上訴人乙○○○在台
    北富邦銀行瑞光分行帳戶，故上訴人在執行名義成立後已將
    債務清償完畢，上訴人並向本院聲請撤銷強制執行，詎被上
    訴人明知債權已消滅，原審另一被告黃瓊滿即本院民事執行
    處書記官亦明知已清償完畢，仍於94年6月14日上午查封上
    訴人所有上開房地，共同違法執行侵害上訴人名譽、信用、
    人格權，上訴人並因此受有精神治療費用4,526元之損害，
    另請求非財產上損害賠償即慰撫金，合計10萬元，為此依侵
    權行為法律關係提起本件訴訟，請求判命被上訴人及黃瓊滿
    應連帶給付上訴人10萬元及自起訴狀繕本送達被上訴人及黃
    瓊滿翌日起至清償日止，按年息5%計算之利息。
二、被上訴人乙○○○、甲○○則以：上訴人確積欠被上訴人乙
    ○○○105,840元，另積欠不動產鑑價費3,500元，上訴人亦
    未告知被上訴人存入上開支票，且被上訴人乙○○○帳戶為
    寶清分行帳戶，並非瑞光分行帳戶，是94年6月14日至現場
    查封時尚不知上訴人有無將支票存入兌現，且該金額亦未包
    含強制執行之鑑價費3,500元，故仍得對上訴人財產強制執
    行。又縱令原告存入105,840元至被上訴人乙○○○帳戶，
    然上訴人另以罹於時效之債權憑證向臺灣士林地方法院聲請
    強制執行，扣押被上訴人乙○○○之瑞光分行帳戶全部存款
    ，妨害被上訴人乙○○○受償，因被上訴人乙○○○實際上
    並未受償，故被上訴人自無需負損害賠償責任等語資為抗辯
    。
三、原審為上訴人敗訴之判決，上訴人僅就被上訴人部分聲明不
    服，提起上訴，其於本院則聲明：(一)原判決關於駁回上訴
    人對被上訴人請求之部分廢棄；(二)被上訴人應連帶給付上
    訴人10萬元，及自起訴狀繕本送達翌日起至清償日止，按年
    息5%計算之利息。被上訴人則聲明：上訴駁回。
四、上訴人上訴理由除引用原審書狀證據及陳述外，補稱：本件
    上訴人於94年6月7日將面額105, 840元之支票存入被上訴人
    乙○○○帳戶，並於同年月17日電匯3,500元至被上訴人乙
    ○○○之上開帳戶，故被上訴人乙○○○之債權業已消滅，
    依辦理強制執行事件應行注意事項第32條規定，上訴人於拍
    定前均得聲請撤銷查封，從而縱本件已先為查封登記，亦不
    致於侵害上訴人之人格權，惟被上訴人竟欺瞞黃瓊滿書記官
    誆稱上訴人所存入之支票非被上訴人乙○○○之帳戶，仍引
    導執行處黃瓊滿書記官至上訴人所有之房屋揭示張貼封條達
    257日，為鄰里所共見共聞，以致鄰里均知此揭示封條之情
    ，足以侵害上訴人之信用、名譽等人格權，已構成民法第
    184條之侵權行為，原審判決認定無違法執行之不法行為，
    自屬違背法令。又執行法院黃瓊滿書記官未就上訴人所提之
    債務清償事由先予裁定或停止揭示，違背強制執行法第12條
    規定，上開行為不論係違法執行或不當執行，均造成上訴人
    支出醫藥費6,840元之財產上損害，以及精神上痛苦、時間
    浪費等非財產上損害，又揭示行為係藉公權力散布於眾，足
    以毀損他人名譽，與查封登記禁止處分之意涵不同，原審法
    院未注意及此，而以「因查封效力早於94年4月22日辦竣查
    封登記即發生，故被上訴人於94年6 月14日至上訴人所有房
    地揭示張貼封條之行為，既不生查封效力，亦無違法執行可
    言」為判決理由，而未論斷被上訴人至上訴人房屋揭示張貼
    封條行為已侵害上訴人之信用、名譽等特別人格權，其認事
    用法違反證據法則、論理法則、經驗法則，其理由並有矛盾
    之處，並有民事訴訟法第468條之違背法令，顯屬不當。又
    上訴人另案對被上訴人乙○○○提起本院94年度北簡字第
    33228號債務人異議之訴已獲判決勝訴，並於95年1月26日確
    定，惟被上訴人卻仍繼續執行，法院於該判決中亦認定上開
    2筆金額業已存入被上訴人乙○○○帳戶內，上訴人確已清
    償完畢等語。
五、被上訴人乙○○○、甲○○除引用原審書狀及陳述外，補稱
    ：被上訴人乙○○○原有之銀行帳戶為台北銀行寶清分行，
    經被上訴人事後查證方知該銀行嗣因併購成為台北富邦銀行
    ，分行亦因此改名並變更地址，惟被上訴人當時並不知情。
    又上訴人於94年6月17日方匯款3,500元，故在執行當時，並
    無停止執行之事由，被上訴人自得對上訴人之財產為強制執
    行。再者，封條乃黏貼於上訴人屋內之角落，並非黏貼於大
    門，外人根本無法看到。
六、按為貫徹小額程序之簡速性，避免因上訴或抗告費時，不符
    訴訟利益，小額事件之裁判原則上宜於第一審確定，故民事
    訴訟法第436條之28前段規定，當事人於第二審程序不得提
    出新攻擊或防禦方法。惟第一審裁判如有違背法令情事者，
    為保障當事人權益，始許其上訴或抗告於第二審，因而明定
    對於小額程序之第一審裁判，非以其違背法令為理由，不得
    上訴或抗告。
七、本件上訴人提起上訴主張其於94年6月17日電匯3,500元至被
    上訴人乙○○○之上開帳戶，故被上訴人乙○○○之債權於
    斯時業已消滅，依辦理強制執行事件應行注意事項第32條規
    定，上訴人於拍定前均得聲請撤銷查封，從而縱本件已先為
    查封登記，亦不致於侵害上訴人之人格權，惟被上訴人於94
    年6月17日已清償完畢，郤未聲請撤銷查封，使封條揭示張
    貼自94年6月17日起至執行程序撤銷後才拿掉，造成二百多
    天的損害，係屬新攻擊方法，依上開說明，自不應准許，合
    先說明。
八、按鑑定費係屬強制執行法第29條債權人因強制執行而支出之
    費用，而得求償於債務人者，固債務人未清償前，尚難謂得
    聲請撤銷查封。本件上訴人至94年6月17日始電匯3,500元至
    被上訴人乙○○○在台北富邦銀行瑞光分行之帳戶，有上訴
    人提出之匯款回條聯附於原審卷可稽（見原審卷第77頁），
    故被上訴人甲○○與原審另一被告黃瓊滿於94年6月14日至
    上開房地揭示張貼封條之行為，並無違法執行可言，從而被
    上訴人甲○○既無違法執行之不法行為，自不該當民法侵權
    行為之構成要件，上訴人依侵權行為請求損害賠償，即有未
    合。原審為上訴人敗訴之判決，並無不合，上訴意旨指摘原
    判決此部分不當，求予廢棄改判，為無理由，其上訴應予駁
    回。
九、訴訟費用之負擔：本件上訴裁判費為新台幣1,500元，應由
    上訴人負擔，爰確定如主文第二項所載。
十、據上論結，本件上訴為無理由，依民事訴訟法第436條之32
    第2項、第449條第1項、第78條、第436條之32第1項、第436
    條之19，判決如主文。
中    華    民    國    95    年    11    月    28    日
                  民事第四庭    審判長法  官  林麗玲
                                      法  官  陳邦豪
                                      法  官  陳文正
以上正本係照原本作成
本判決不得上訴
中    華    民    國    95    年    11    月    28    日
                                      書記官  黃菀茹


司法院資訊處製作；財團法人民間司法改革基金會備份。
